臺灣臺北地方法院民事判決　九十一度訴字第二五一四號
　　原　　　告　　丁○○
　　被　　　告　　甲○○
　　　　　　　　　　　　　　　.
　　　　　　　　　乙○○
右當事人間請求返還借款事件，本院判決如左：
    主    文
被告甲○○應給付原告新台幣佰捌拾萬零仟玖佰伍拾肆元，及其中新台幣佰肆
拾萬零陸仟捌佰陸拾柒元自民國九十一年四月三日起至清償日止，按週年利率百分之
五計算之利息。若就被告甲○○之財產執行無所得時，被告乙○○應給付原告上開同
額金錢及利息。
訴訟費用由被告負擔。
本判決於原告以新台幣壹佰拾萬元供擔保後，得假執行；但被告如於假執行程序實
施前，以新台幣參佰捌拾萬零參仟玖佰伍拾肆元為原告預供擔保，得免為假執行。
    事    實
甲、原告方面：
一、聲明：除假執行擔保金額外，如主文所示。
二、陳述略稱：
（一）原告與被告甲○○共同投資瑪莉安娜女子健美中心有限公司，原告先後認股，
      至民國八十九年七月，原告股權達百分之三十二，被告甲○○另於民國八十八
      年六月二十八日向原告借新台幣二百一十萬元週轉。嗣因公司經營不善，原告
      欲退股，原告與被告甲○○於八十九年十二月十三日達成協議，由被告甲○○
      償還原告人民幣八十萬元，每月一期，分十二期攤還，每期人民幣六萬七千元
      ，並加計利息每月人民幣七萬三千七百元，並于每月二十日前匯到原告指定之
      帳戶，逾期另按百分之一收滯納金，被告乙○○則於協議書上簽名擔任上開債
      務之保證人。
（二）被告甲○○迄未清償，經計算結果，自八十九年十二月起至九十年十一月止，
      共已積欠原告本金人民幣八十萬元，利息人民幣八萬四千四百元，滯納金八千
      八百四十四元，合計人民幣八十九萬三千二百四十四元。依九十一年三月十九
      日起訴時美元兌人民幣匯率為八點二七七四，新台幣兌美元匯率為三十五點二
      五計算，上開金額折合新台幣三百八十萬三千九百五十四元（計算式：893244
      ÷8.2774×35.25= 0000000），其中本金部分折合新台幣三百四十萬六千八百
      六十七元（計算式：800000÷8.2774×35.25=0000000）。
（三）被告乙○○為被告甲○○之外甥女，且並非智識淺薄之人，伊既於協議書上簽
      名，且自書為「保證人」，保證之意義與見證完全不同，被告乙○○辯稱僅係
      擔任見證人，顯屬不實，被告乙○○仍應就此一債務負保證人之責。
（四）爰依協議書與保證之法律關係，請求判決如訴之聲明所示。
三、證據：提出協議書、退股計算書、股東會記錄、匯率剪報、戶籍謄本為證。
乙、被告方面：
A.被告甲○○方面：
一、聲明：
（一）原告之訴及假執行之聲請均駁回。
（二）若受不利判決，願供擔保請准宣告免為假執行。
二、陳述：
（一）被告甲○○確與原告及其他股東，於八十八年三月共同出資，在北京成立瑪莉
      安娜女子健美中心有限公司，因逢淡季，公司經營困難，原告曾借給公司約人
      民幣五十六萬元，原告不欲再增資，於八十九年十二月十三日，經召開股東會
      協商結果，同意由原告退股，被告甲○○給付退股金八十萬元，加給利息一分
      。協議書、退股計算書確為被告甲○○所出具。
（二）公司目前經營漸趨平穩，待被告甲○○財務狀況改善，願依當初所書立之書面
      如數償還。被告甲○○亦希望與原告和解，若無法克服，希望公司能再清算，
      被告願將所有股權交由原告經營，多餘股份應退還之股金則依八十九年十二月
      十三日協議方式計算。
三、證據：提出傳真函、通知書、股東會記錄、退股金計算式、創業計畫、書信、創
    業合作協議書等件為證。
B.被告乙○○部分：
一、聲明：駁回原告之訴及假執行之聲請。
二、陳述：
（一）被告甲○○為被告乙○○之阿姨，被告乙○○不認識原告，因被告乙○○係學
      會計，空中商專畢業，當天乃應被告甲○○之請前去幫忙計算，被告乙○○在
      協議書上保證人處簽名之意僅在做見證，並非保證之意。
    理    由
一、原告與被告甲○○共同投資瑪莉安娜女子健美中心有限公司，原告先後認股，至
    民國八十九年七月，原告股權達百分之三十二，被告甲○○另於民國八十八年六
    月二十八日向原告借新台幣二百一十萬元週轉。嗣因公司經營不善，原告欲退股
    ，原告與被告甲○○於八十九年十二月十三日達成協議，由被告甲○○償還原告
    人民幣八十萬元，每月一期，分十二期攤還，每期人民幣六萬七千元，並加計利
    息每月人民幣七萬三千七百元，並于每月二十日前匯到原告指定之帳戶，逾期另
    按百分之一收滯納金，被告乙○○則於協議書上簽名擔任上開債務之保證人。被
    告甲○○迄未清償，經計算結果，自八十九年十二月起至九十年十一月止，共已
    積欠原告本金、利息、滯納金共計人民幣八十九萬三千二百四十四元。依九十一
    年三月十九匯率計算，折合新台幣三百八十萬三千九百五十四元，依協議書與保
    證之法律關係，請求被告甲○○如數償還，並就本金部分新台幣三百四十萬六千
    八百六十七元加計自九十一年四月三日（本件支付命令翌日送達後）起至清償日
    止，按年息百分之五計算之利息，若就被告甲○○之財產執行無所得時，被告乙
    ○○應給付前開同額金錢及利息等語。被告甲○○則以確有積欠原告此一債務並
    達成前開償還協議，希望待財務狀況改善後如數償還，或能與原告達成和解，或
    將公司再清算，以被告甲○○之股權交原告經營，其餘股權依當時協議方式折算
    ；被告乙○○則以當日僅前去幫忙計算，簽名係擔任見證人之意，並非保證此一
    債務等語，資為抗辯。
二、原告主張伊與被告甲○○及他人合資經營瑪莉安娜女子健美有限公司，並層借款
    新台幣二百一十萬元予公司周轉，嗣原告欲退股，經計算結果，被告甲○○同意
    償還原告退股金人民幣八十萬元與利息，若有遲延另給付滯納金，自八十九年十
    二月起至九十年十一月止，利息人民幣八萬四千四百元，滯納金八千八百四十四
    元，合計人民幣八十九萬三千二百四十四元，依九十一年三月十九日匯率計算，
    折合新台幣三百八十萬三千九百五十四元，其中本金部分折合新台幣三百四十萬
    六千八百六十七元，以及被告乙○○曾於原告與被告甲○○八十九年十二月十三
    日簽立之協議書上書立「保證人：乙○○」等字樣之事實，業據原告提出協議書
    、退股計算書、股東會記錄、匯率剪報、戶籍謄本為證，且為兩造所不爭執，自
    堪信為真正。
三、被告甲○○既曾就原告先前借予瑪莉安娜女子健美有限公司之款項，以及原告欲
    退出該公司經營而應取回之退股金，其詳細數額及償還方式，於八十九年十二月
    十三日達成協議，此一協議即係原告與被告甲○○意思表示合致成立之契約，雙
    方均應受其拘束，原告自得本於協議書請求被告甲○○依約履行。被告甲○○雖
    辯稱公司目前經營漸趨平穩，待被告甲○○財務狀況改善，願依當初所書立之書
    面如數償還。被告甲○○亦希望與原告和解，若無法克服，希望公司能再清算，
    被告願將所有股權交由原告經營，多餘股份應退還之股金則依八十九年十二月十
    三日協議方式計算云云，提出傳真函、並通知書、股東會記錄、退股金計算式、
    創業計畫、書信、創業合作協議書等件為證。然核被告所陳，均屬其事後提出之
    和解方案，原告既已表示不同意，即無僅從因被告之事後片面要求，改變雙方先
    前已成立之契約內容，是以被告甲○○前開抗辯尚無可採。從而，原告自得依協
    議書之法律關係，請求被告償還本金人民幣八十萬元，利息人民幣八萬四千四百
    元，滯納金八千八百四十四元，合計人民幣八十九萬三千二百四十四元，另就本
    金八十萬元部分加計自九十一年四月三日（本件支付命令送達翌日後）至清償日
    止，按年息百分之五計算之遲延利息，惟人民幣並非我國所承認之貨幣，故應依
    本件支付命令聲請時即九十一年三月十九日時美元兌人民幣匯率為八點二七七四
    ，新台幣兌美元匯率為三十五點二五計算，將上開金額折算為新台幣，則人民幣
    八十九萬三千二百四十四元折合新台幣三百八十萬三千九百五十四元（計算式：
    893244÷8.2774×35.25= 0000000），其中本金部分折合新台幣三百四十萬六千
    八百六十七元（計算式：800000÷8.2774×35.25=0000000）。綜上，原告請求
    被告甲○○給付新台幣三百八十萬三千九百五十四元，並就本金部分新台幣三
    百四十萬六千八百六十七元加計自九十一年四月三日（本件支付命令翌日送達後
    ）起至清償日止，按年息百分之五計算之利息，為有理由，應予准許。
四、原告主張被告乙○○為前開債務之保證人，若原告就被告甲○○之財產執行無效
    果時，被告乙○○應給付被告同額之金錢與利息，並提出協議書一份為證，被告
    乙○○雖辯稱伊僅係應邀前去幫忙計算，簽名僅為見證之意，並非擔任保證人云
    云，然查：「保證」與「見證」之意義迥然不同，此為社會上具有通常知識經驗
    者所能了解並區分，尚無須具有特殊專業知識始能得知，被告乙○○陳稱伊為空
    中商專畢業，所學為會計，且被告乙○○為民國五十五年出生，於系爭協議書簽
    立時，業已三十四歲，依其學歷與年齡，當已具有相當之智識及社會經驗，足以
    了解二者之差異，被告乙○○既自承系爭協議書上「保證人：乙○○」之字樣為
    其所書立，若其僅係擔任見證，斷無寫為「保證人」之理，是以依書面所載文義
    及前述客觀情事，足認被告乙○○確係表示願擔任系爭債務之保證人，被告乙○
    ○辯稱僅擔任見證云云，顯與書面文義不符，且依前述各種客觀情況，益見其與
    常情有違，要無可採。從而，原告依保證之法律關係，請求於就被告甲○○之財
    產執行無效果時，被告乙○○應給付原告同額金錢與利息，為有理由，應予准許
    。
五、兩造陳明願供擔保請為宣告假執行或免為假執行，經核均與規定相符，爰分別酌
    定相當之擔保金額予以宣告。
六、因本案事證已臻明確，兩造其餘主張陳述及所提之證據，均毋庸再予審酌，附此
    敘明。
七、據上論結：原告之訴為有理由，並依民事訴訟法第七十八條、第八十五條第一項
    前段第三百九十條第二項、第三百九十二條，判決如主文。
中　　　華　　　民　　　國　　九十一　　年　　 十一　　 月　　　四　　　日
　　　　　　　　　　　　　　　　　　　民事第六庭　法　官　陳怡雯
右為正本係照原本作成
如對本判決上訴，須於判決送達後廿日內向本院提出上訴狀
中　　　華　　　民　　　國　　九十一　　年　　 十一　　 月　　　八　　　日
　　　　　　　　　　　　　　　　　　　　　　　法院書記官　謝梅琴
